【裁判字號】    99,附民,34
【裁判日期】    990628
【裁判案由】    損害賠償
【裁判全文】
臺灣臺南地方法院刑事附帶民事訴訟判決  99年度附民字第34號
附民原告    乙○○
            甲○○
附民被告    丙○○
訴訟代理人  楊丕銘律師
上列被告因傷害案件，原告等提起刑事附帶民事訴訟請求侵權行
為損害賠償，本院於民國99年6月21日言詞辯論終結，判決如下
：
    主    文
被告應給付原告乙○○新台幣貳萬零玖佰元，及自民國九十九年
三月二十七日起至清償日止，按週年利率百分之五計算之利息。
被告應給付原告甲○○新台幣貳萬壹仟零伍拾元，及自民國九十
九年三月二十七日起至清償日止，按週年利率百分之五計算之利
息。
原告其餘之訴均駁回。
本判決第一項原告乙○○以新台幣柒仟元為被告供擔保後，得假
執行。被告以新臺幣貳萬零玖佰元預供擔保後，得免為假執行。
本判決第二項原告甲○○以新台幣柒仟元為被告供擔保後，得假
執行。被告以新臺幣貳萬壹仟零伍拾元預供擔保後，得免為假執
行。
原告其餘假執行之聲請均駁回。
    事實及理由
一、原告2人起訴共同主張：被告丙○○及原告乙○○係姐弟，
    原告甲○○為原告乙○○之配偶，3人間具有家庭暴力防治
    法第3條第4款所定之家庭成員關係。原告乙○○與被告丙○○間有家族財產糾紛。民國98年11月11日19時45分許，丙○○在臺南市○區○○路2段147巷2號乙○○2人住處外，見乙○○搭乘甲○○駕駛之小客車返家，丙○○竟基於傷害人身
    體之故意，徒手揮擊甫下車之乙○○左臉頰一下，致乙○○
    受有臉部及上嘴唇挫擦傷之傷害；丙○○復於乙○○進入屋
    內後，以雙手夾住乙○○頭部猛力搖晃，甲○○見狀欲拍照
    取證，丙○○竟又基於傷害人身體之故意，徒手毆打甲○○
    頭臉部數次，致甲○○受有臉部、鼻子及上嘴唇多處挫擦傷
    等傷害。原告甲○○因此支出醫療費用1,050元，原告乙○○支出醫療費用900元，原告甲○○另請求被告賠償精神慰
    撫金30萬元，原告乙○○則請求被告賠償精神慰撫金40萬元
    ，並聲明：1.被告應分別給付原告甲○○新臺幣301,050元
    及原告乙○○新臺幣400,900元，並均自起訴狀繕本送達之
    翌日起至清償日止，按年息百分之5計算之利息。2.原告均
    願供擔保，請准宣告假執行。
二、被告丙○○則辯稱：被告對原告並無傷害行為，致被告對原
    告等並不構成侵權行為，是原告等之本件請求為無理由。並
    聲明：原告之訴及假執行之聲請均駁回；如受不利益判決，
    願供擔保免為假執行之宣告。
三、兩造爭執與不爭執之事實：
  (一)兩造不爭執之事實：
    (1)同意以刑事判決作為本案判決之基礎。
    (2)對原告所提出醫療費用單據及其上所載之醫療費用。
  (二)兩造爭執事項：本件精神慰撫金是否過高？
四、得心證之理由：
  (一)按附帶民事訴訟之判決，應以刑事訴訟判決所認定之事實為
    據，刑事訴訟法第500條前段定有明文。本件原告2人主張被
    告對其傷害之事實，業經本院以99年易字第316號刑事判決
    認定被告確有分別對原告乙○○及甲○○傷害之犯行，參諸
    前揭規定，本院自應以上開刑事判決認定之事實為據，合先
    敘明。
  (二)次按「按因故意或過失，不法侵害他人之權利者，負損害賠
    償責任」、「不法侵害他人之身體或健康者，對於被害人因
    此喪失或減少勞動能力或增加生活上之需要時，應負損害賠
    償責任。」、「不法侵害他人之身體、健康、名譽、自由、
    信用、隱私、貞操，或不法侵害其他人格法益而情節重大者
    ，被害人雖非財產上之損害，亦得請求賠償相當之金額。」
    ，民法第184 條第1項、第193條第1項及第195條第1項分別
    定有明文。原告乙○○及甲○○因遭被告毆打而受傷，致分
    別支出醫療費用900元及1,050元，被告對於原告2人所支出
    之醫療費用業已表示不爭執，故則本件首應審究者，即原告
    乙○○及甲○○得否對被告請求精神慰撫金？數額為何？經
    查：
    (1)原告乙○○及甲○○因被告故意傷害行為，乙○○受有臉
      部及上嘴唇挫擦傷之傷害，甲○○受有臉部、鼻子及上嘴
      唇多處挫擦傷之傷害，原告2人傷勢雖輕，然於傷勢回復
      期間肉體疼痛，渠受有精神上之痛苦當無可疑，本院審酌
      兩造之身分、社會地位、智識水準、經濟能力及原告受傷
      之痛苦程度等一切情狀，認原告乙○○請求被告賠償精神
      慰撫金40萬元，原告甲○○請求被告賠償精神慰撫金30萬
      元，尚嫌過高，均應核減為2萬元方屬適當。
    (2)從而，原告乙○○得請求被告賠償醫療費用900元及精神
      慰撫金2萬元，原告甲○○得請求被告賠償醫療費用1,050
      元及精神慰撫金2萬元。
五、綜上，原告乙○○依侵權行為損害賠償法則，請求被告丙○○應給付20,900元及自起訴狀繕本送達被告之翌日即99年3
    月27日起至清償日止，按年息分之五計算之利息；及原告甲○○依侵權行為損害賠償法則，請求被告丙○○應給付21,0
    50元及自起訴狀繕本送達被告之翌日即99年3月27日起至清
    償日止，按年息分之五計算之利息，均屬正當，應予准許，
    逾此部分之請求，則無理由，均應予駁回。
六、本判決原告勝訴部分所命之給付金額，均未逾50萬元，均應
    依民事訴訟法第389條第1項第5款之規定，依職權宣告假執
    行。就此部分，被告陳明願供擔保請准宣告免為執行，核無
    不合。至於原告2人其餘敗訴部分，其假執行之聲請因訴之
    駁回而失所附麗，應予駁回。
七、本件事實已臻明確，兩造其餘攻擊防禦方法及證據經予審酌
    ，核予判決結果不生影響，爰不再逐一論述，併此敘明。
八、結論：本件原告2人之訴均為一部有理由，一部無理由，依
    刑事訴訟法第505條第1項、第502條第1項、第2項、第491條
    第10款、民事訴訟法第389條第1項第5款、第392條第2項，
    判決如主文。
中    華    民    國    99    年    6     月    28    日
                  刑事第一庭    法  官  鄭銘仁
以上正本證明與原本無異。
對於本判決如不服非對刑事判決上訴時不得上訴並應於送達後10
日內，向本院提出上訴狀（應附繕本）。
                                書記官  郭勝華
中    華    民    國    99    年    6     月    30    日

司法院資訊處製作；財團法人民間司法改革基金會備份。
